【裁判字號】    91,交易,79
【裁判日期】    920108
【裁判案由】    過失傷害
【裁判全文】
臺灣嘉義地方法院刑事判決                          九十一年度交易字第七九號
    公  訴  人  臺灣嘉義地方法院檢察署檢察官
    被      告  甲○○  男二十.
右列被告因過失傷害案件，經檢察官提起公訴（九十一年度偵字第一四一三號），本
院判決如左：
    主  文
甲○○因過失傷害人，處有期徒刑伍月，如易科罰金，以佰元折算壹日。
    事  實
一、甲○○於民國九十年十二月十日下午六時四分許，駕駛車牌號碼Ｃ五─四八一六
    號自小客車，沿嘉義縣太保市○○路，由西向東方向行駛，途經該路二段七○一
    號前，原應注意汽車在雙向二車道行駛時，應在遵行車道內行駛，除準備停車或
    臨時停車外，不得駛出路面邊線、行車速度，在市區道路，時速不得超過四十公
    里、行進中駕駛人應注意車前狀況，隨時採取必要安全措施之規定，依當時係晴
    天、夜間有照明、視距良好、路面乾燥、無缺陷、無障礙物等情形，並無不能注
    意之情事，竟疏於注意，貿然行駛，撞擊行人丙○○（原名蔡艾倫），致其頭部
    外傷併腦挫傷及廣泛性神經軸突受損及左股骨、左鎖骨及骨盆腔骨折之傷害甲○
    ○於未被有偵查權公務員及機關發覺前，即託路人向警方自首，並進而接受裁判
    。
二、案經丙○○訴由嘉義縣警察局水上分局報請臺灣嘉義地方法院檢察署檢察官偵查
    起訴。
    理  由
一、訊據被告甲○○固坦承於右開時、地發生車禍肇事致告訴人丙○○受傷之事實，
    惟辯稱：伊當時要超車，因為看到被害人丙○○時立刻踩煞車，但來不及還是撞
    上，鑑定意見未注意告訴人違規穿越馬路，在馬路上前後跑來跑去，跑得很匆忙
    ，亦是肇致本件車禍之原因；告訴人是站在慢車道上，伊是在慢車道撞到告訴人
    後，車子又滑到快車道才停下來，伊絕對沒有開到路旁去云云，經查：
  (一)按「汽車在雙向二車道行駛時，應依左列規定：一  均應在遵行車道內行駛。四
    除準備停車或臨時停車外，不得駛出路面邊線。」、「行車速度，在市區道路，
    時速不得超過四十公里」、「汽車行駛時，駕駛人應注意車前狀況，並隨時採取
    必要之安全措施」，道路交通安全規則地九十七第一、四款、第九十三條第一項
    第一款前段、九十四條第三項、第九三條第一項第一款前段分別定有明文。
  (二)被告於本院調查時供承：「（你當時車速？）大約五、六十公里，我也不是記得
    很清楚。」、「（你當時是否是要超車？）是的，因為我的前方有一輛廂型車，
    我的二、三百公尺前有一個紅綠燈，因為前方車子很慢，我想要超車，我就開到
    慢車道，看到一個影子就踩煞車，就已經來不及撞到告訴人。因為當時已經六點
    多，告訴人又穿著黑色衣服。告訴人當時是站在機車道上。」之事實（見本院卷
    第九七頁），核與告訴人在警訊中指稱：當時那部車車速很快，撞上伊時，幾乎
    沒有剎車等語相符，是被告有超速偏離車道行駛且預見狀況未及早採取安全措施
    之情事甚明。
  (三)被告辯稱告訴人違規穿越馬路，在馬路上前後跑來跑去，跑得很匆忙，亦是肇致
    本件車禍之原因云云，按「行人穿越道路，應依左列規定：一  設有行人穿越道
    、人行天橋或人行地下道者，必須經由行人穿越道、人行天橋或人行地下道穿越
    ，不得在其一百公尺範圍內穿越道路。五  在未設有行人穿越道亦非禁止穿越之
    路段穿越道路時，應注意左右無來車，始可小心迅速穿越。」道路交通安全規則
    第一百三十四條第一、五款定有明文。經查，事故現場前後二百公尺內並無行人
    穿越道，有嘉義縣警察局水上分局九十一年六月十一日嘉水警三字第○九一○○
    ○一三一九七號函在卷可稽（見本院卷第四一頁）。又依據目擊本件事故之證人
    乙○○於警訊陳稱：當時車輛行駛很多，蔡艾倫站在道路上橫越道路時，在現場
    等待約三至四分鐘等語（見本院第四三頁所附警訊筆錄），是事故現場二百公尺
    內並無行人穿越道，告訴人站在道路旁等待應無違反道路交通安全規則之規定，
    因而，被告辯稱告訴人違規穿越馬路，在馬路上前後跑來跑去，跑得很匆忙，亦
    是肇致本件車禍之原因云云，則非可採。
  (四)本件事故經送臺灣省雲嘉區車輛行車事故鑑定委員會及臺灣省車輛行車事故覆議
    鑑定委員會，均認被告夜晚駕駛自小客車超速偏離車道行駛且預見狀況未及早採
    取安全措施為本件肇事原因，分別有該委員會函在卷可查，與本院之認定相符。
  (五)告訴人因本件車禍而受有如事實欄所載之傷害，亦有卷附診斷證明書一紙可稽。
    綜上所述，被告於右揭時地駕駛車輛，應注意能注意而不注意上開規定，以致肇
    事，被告之行為自有過失，且與告訴人之傷害間，有相當因果關係，事證明確，
    被告犯行堪以認定。
二、核被告所為，係犯刑法第二百八十四條第一項前段之過失傷害罪。茲審酌被告品
  行、犯罪之動機、目的、手段、犯後態度以及迄今未和告訴人達成和解等一切情
    狀，量處如主文所示之刑，並諭知易科罰金之折算標準。
據上論斷，應依刑事訴訟法第二百九十九條第一項前段、刑法第二百八十四條第一項
前段、第四十一條第一項前段、罰金罰鍰提高標準條例第一條前段、第二項，判決如
本案經檢察官李文和到庭執行職務。
中      華      民      國     九十二    年      一     月      八      日
                          臺灣嘉義地方法院交通法庭
                            審判長法官  沈  福  財
                                  法官  許  兆  慶
                                  法官  林  福  來
右正本證明與原本無異。
如不服本判決，應於判決送達後十日內向本院提出上訴狀（應附繕本）。
中      華      民      國     九十二    年      一     月      八      日
                                書記官  尹  玉  琪
附錄本案論罪科刑法條全文：
中華民國刑法第二百八十四條
因過失傷害人者，處六月以下有期徒刑、拘役或五百元以下罰金，致重傷
者，處一年以下有期徒刑、拘役或五百元以下罰金。
從事業務之人，因業務上之過失傷害人者，處一年以下有期徒刑、拘役或
一千元以下罰金，致重傷者，處三年以下有期徒刑、拘役或二千元以下罰
金。


司法院資訊處製作；財團法人民間司法改革基金會備份。
